臺灣嘉義地方法院民事判決
108年度訴字第649號
原      告  蔡松穎  
被      告  郭志宏  
上列當事人間請求返還不當得利事件，本院於民國110年1月26日
言詞辯論終結，判決如下：      
    主  文
被告應給付原告新臺幣140,000元，及自民國109年3月25日起至
清償日止，按年息百分之5計算之利息。
原告其餘之訴駁回。
訴訟費用由被告負擔百分之16，餘由原告負擔。
本判決第一項得假執行。
原告其餘假執行之聲請駁回。
    事實及理由
壹、程序方面
一、按原告於判決確定前，得撤回訴之全部或一部。但被告已為
    本案之言詞辯論者，應得其同意。訴之撤回應以書狀為之。
    但於期日，得以言詞向法院或受命法官為之。民事訴訟法第
    262條第1項、第2項定有明文。查原告起訴時原列郭明、郭
    志宏為被告，嗣於民國109年11月5日當庭以言詞方式撤回對
    郭明之起訴（見本院卷第164頁），而郭明就本案並未為言
    詞辯論。經核原告所為，揆諸前揭規定，並無不合，應予准
    許。
二、被告經合法通知，未於最後言詞辯論期日到場，核無民事訴
    訟法第386條所列各款情形，爰依原告聲請，由其一造辯論
    而為判決。
貳、實體方面
一、原告主張：
  ㈠緣原告與訴外人郭明曾於105年4月29日因合夥購買鐵砂，原告將所有堆高機1部價值新臺幣（下同）350,000元、油壓切台2台共價值160,000元、4台冷氣機共價值20,000元、廢棄馬達1批價值約20、30萬元及自馬達拆出來之銅鐵等物，價值共約900,000元，放在郭明以前之租賃處即嘉義縣○○鎮○○里○○○00○00號，然郭明拒絕原告進入該租賃處取回上開物品，此有臺灣嘉義地方檢察署（下稱嘉義地檢署）107年度偵字第1571號不起訴處分書所載可佐，郭明亦有承諾書向原告保證會返還馬達給原告。嗣郭明將該租賃處交由其兒子即被告處理，某日原告前往該租賃處請求被告返還上開物品，發現堆高機跟油壓切台雖然還在，但廢棄馬達已經不在。之後，被告將該租賃處退租，原告向被告請求返還上開物品，被告於108年8月14日以手機號碼0000000000號發送簡訊給原告說會還原告，但仍沒有返還，且原告聽別人說被告已經將上開物品以50幾萬元賣給訴外人康正義。被告無法律上原因而處分原告所有上開物品，使原告受有損害，爰依民法第184條、第179條之規定，請求如訴之聲明所示。
  ㈡並聲明：　　
    ⒈被告應給付原告900,000元，及自起訴狀繕本送達翌日起至
      清償日止，按年息百分之5計算之利息。
    ⒉訴訟費用由被告負擔。
　  ⒊願供擔保請准予宣告假執行（誤繕為假扣押）。　
二、被告雖未於最後言詞辯論期日到場，惟曾到庭表示被告與父
    親郭明各自生活，關於父親之前與原告間之事情，被告不曾
    參與而不知情。父親住院後，被告幫忙父親將租賃處整地、
    拆除並回復原狀，被告對於租賃處內之東西除了貨櫃以外，
    其餘東西為何不是很清楚，東西變賣給康正義後得款約30萬
    元左右，被告在整理時沒有看到原告所稱之物品，當時原告
    有來租賃處，但被告不清楚原告是誰，另號碼0000000000號
    是被告之電話。並聲明：原告之訴及假執行之聲請均駁回；
    訴訟費用由原告負擔。
三、本院之判斷：
　㈠按無法律上之原因而受利益，致他人受損害者，應返還其利
    益。雖有法律上之原因，而其後已不存在者，亦同。因故意
    或過失，不法侵害他人之權利者，負損害賠償責任。故意以
    背於善良風俗之方法，加損害於他人者亦同。違反保護他人
    之法律，致生損害於他人者，負賠償責任。但能證明其行為
    無過失者，不在此限。民法第179條、第184條分別定有明文
    。
　㈡原告於起訴狀主張：其將所有堆高機1部價值約350,000元、
    廢棄馬達1批價值約250,000元及油壓切台2台價值約300,000
    元放在郭明以前之租賃處即嘉義縣○○鎮○○里○○○00○00號，然
    郭明拒絕原告進入該租賃處取回上開物品，被告將之出售他
    人得利云云（見本院卷第9、10頁），嗣於本院審理時就聲
    明請求之90萬元主張：堆高機1部價值350,000元、油壓切台
    2台共價值160,000元、4台冷氣機共價值20,000元、廢棄馬
    達1批價值約20、30萬元及自馬達拆出來之銅鐵等物，價值
    共約900,000元，被告將之出售他人得利云云（見本院卷第7
    5、76頁），然為被告所否認：經查：
　　⒈原告於嘉義地檢署107年度偵字第1571號詐欺等案件陳稱：
      其花了400,000元買了馬達及1部堆高機，放在郭明的大林
      家裡等語，郭明亦陳稱：原告有將馬達及堆高機1部放在
      其居所，因原告尚有金錢借貸債務未清償，恐原告取回放
      置在其居所之馬達、堆高機，其拒絕原告進入其居所等語
      ，有不起訴處分書附卷可稽（本院卷第19、20頁），並經
      本院調閱嘉義地檢署107年度偵字第1571號詐欺等案件偵
      查卷查明屬實，足徵原告有將馬達及堆高機1部放置在郭
      明居所未取回。
　　⒉證人康正義於本院言詞辯論時證稱：「（問：郭志宏有無
      賣給你堆高機、馬達、油壓切台？）當時郭志宏說他父親
      住院，要將東西賣給我，有無原告的東西我不清楚，我買
      的30萬元物品內有兩台堆高機，但是堆高機沒有很漂亮，
      有無馬達我不清楚，但沒有原告說的油壓切台，郭志宏沒
      有將油壓切台賣給我，他說他朋友要，我只有清除一些廢
      鐵、雜料。其中兩台堆高機，一台比較不好，一台比較好
      ，至於是不是原告的我不清楚，我去載的當天，原告有去
      現場，他說那台比較好的堆高機是他的，阻止我載，我跟
      原告說我已經跟老闆買了，老闆已經賣我了，要他自己去
      跟老闆講，老闆不給他錢，我當然載走。」、「（問：原
      告主張的那台堆高基賣多少錢？）我是整地、除草、清運
      垃圾及廢鐵，我總共給郭志宏30萬元。」、「（問：原告
      主張的那台堆高機價值約多少？）依我判斷市價行情約12
      至16萬元，另一台就沒有作用了，是廢鐵。有無馬達我不
      清楚，我知道郭志宏有留下部分東西沒有賣給我，油壓切
      台不是我買的，原告主張的機具，我只知道堆高機。當初
      是郭志宏父親在那邊做，地主要討回土地，郭志宏透過別
      人介紹來找我，他說父親住院快過世了，要我去清運，以
      利他將土地返還給地主。」等語（見本院卷第215、216頁
      ）。準此，原告將其所有堆高機1部放置在郭明居所，被
      告將之出售與證人康正義，至於出售價格，因康正義係以
      總價30萬元購買2台堆高機、廢鐵、雜料等物，就原告所
      有堆高機1部其買賣價格無從特定，然證人康正義證稱市
      價約12至16萬元。而原告主張其受有上開損害，固須就其
      主張之事實，負舉證之責任。惟按法院為判決時，應斟酌
      全辯論意旨及調查證據之結果，依自由心證判斷事實之真
      偽。但別有規定者，不在此限。當事人已證明受有損害而
      不能證明其數額或證明顯有重大困難者，法院應審酌一切
      情況，依所得心證定其數額。民事訴訟法第222條第1項、
      第2項亦有明文。核該條第2項之立法意旨係以損害賠償之
      訴，原告已證明受有損害，如有客觀上不能證明其數額或
      證明顯有重大困難之情事時，如仍強求原告舉證證明損害
      數額，非惟過苛，亦不符訴訟經濟之原則，爰增訂該項，
      規定此種情形，法院應審酌一切情況，依所得心證定其數
      額，以求公平。本院斟酌康正義證言等一切情狀，認告原
      告所有堆高機1部其價值為140,000元，則被告將原告所有
      價值140,000元堆高機1部出售他人得利，致原告受有140,
      000元損害，堪以認定。至於油壓切台、冷氣機、馬達及
      自馬達拆出來之銅鐵等物，原告在嘉義地檢署107年度偵
      字第1571號詐欺等案件並未陳稱有將油壓切台2台、冷氣
      機4台放在郭明居所，於本院才主張有將油壓切台2台、冷
      氣機4台放在郭明居所，前後主張已有不符，且證人康正
      義亦僅證稱有購買堆高機，有無購買馬達不清楚，而原告
      未舉證證明被告有將原告所有之油壓切台2台、冷氣機4台
      、廢棄馬達1批及自馬達拆出來之銅鐵等物出售他人得利
      ，是其此部分主張即無可採。
　㈢末按給付有確定期限者，債務人自期限屆滿時起，負遲延責
    任。給付無確定期限者，債務人於債權人得請求給付時，經
    其催告而未為給付，自受催告時起，負遲延責任。其經債權
    人起訴，或依督促程式送達支付命令，與催告有同一之效力
    。民法第229條第1、2項分別定有明文；又遲延之債務，以
    支付金錢為標的者，債權人得請求依法定利率計算之遲延利
    息。但約定利率較高者，仍從其約定利率；而應付利息之債
    務，其利率未經約定，亦無法律可據者，週年利率為百分之
    5。亦為同法第233條第1項及第203條所明定。本件原告請求
    被告應給付之金額，並未定有給付之期限，原告請求自起訴
    狀繕本送達被告之翌日起，按年息百分之5計算之利息，並
    未逾上開規定之範圍，自無不合。查原告上開起訴狀繕本係
    於109年3月24日送達予被告，有言詞辯論筆錄為證（見本院
    卷第99頁），則原告就其勝訴部分，請求自109年3月25日起
    至清償日止，按年息百分之5計算之利息，洵屬正當，應予
    准許。
四、綜上所述，被告將原告所有價值140,000元堆高機1部出售他
    人得利，致原告受有損害。從而，原告依據民法第179條、
    第184條規定，請求被告給付140,000元，及自109年3月25日
    起至清償日止，按年息百分之5計算之利息部分，為有理由
    ，應予准許，逾此範圍之請求，為無理由，應予駁回。
五、又本件所命被告給付之金額，未逾50萬元，爰依民事訴訟法
    第389條第1項第5款規定，依職權宣告假執行。原告雖陳明
    願供擔保請准宣告假執行，就原告勝訴部分，亦僅係促本院
    依職權發動而已，爰不另為准駁諭知。至原告敗訴部分，其
    假執行之聲請，失其所附，應併予駁回。
六、本件事證已臻明確，兩造其餘攻擊防禦方法，經審核結果，
    均不足以影響判決結果，爰不一一論述，附此敘明。
七、訴訟費用負擔之依據：民事訴訟法第79條。
中　　華　　民　　國　　110 　年　　2 　　月　　9 　　日
                          民三庭法　官　黃茂宏
以上正本係照原本作成。
如對本判決上訴須於判決送達後20日內向本院提出上訴狀。
如委任律師提起上訴者，應一併繳納上訴審裁判費。
中　　華　　民　　國　　110 　年　　2 　　月　　9 　　日
                    書記官　官佳慧